【裁判字號】    87,上更(二),41
【裁判日期】    890105
【裁判案由】    貪污治罪條例等
【裁判全文】
臺灣高等法院臺中分院刑事判決              民國八十七年度上更(二)字第四一號
    上  訴  人  臺灣台中地方法院檢察署檢察官
    上  訴  人
    即  被  告  甲○○
    指定辯護人  本院公設辯護人  戊○○
    上  訴  人
    即  被  告  己○○
右上訴人因被告等貪污等案件，不服台灣台中地方法院中華民國八十四年七月十四日
第一審判決（民國八十三年度訴字第四一五四號，起訴案號：台灣台中地方法院檢察
署民國八十三年度偵字第一三九八六號、第一一七○八號），提起上訴，判決後由最
高法院第二次撤銷發回更審，本院判決如左：
    主      文
原判決關於甲○○及己○○偽造文書暨其等定執行刑部分均撤銷。
甲○○共同公務員明知為不實之事項，而登載於職務上所掌之公文書，足以生損害於
公眾，處有期徒刑壹年。又共同公務員明知為不實之事實，而登載於職務上所掌之公
文書，足以生損害於公眾，處有期徒刑壹年。應執行有期徒刑壹年捌月，緩刑年。
己○○行使公務員明知為不實之事項，而登載於職務上所掌之公文書，足以生損害於
公眾，處有期徒刑壹年。台中縣太平鄉公所八一太鄉建字第三二七一六號證明書壹紙
沒收。又行使公務員明知為不實事項，而登載於職務上所掌之公文書，足以生損害於
公眾，處有期徒刑壹年，主刑部分應執行有期徒刑壹年捌月。
    事      實
一、甲○○為台中縣稅捐稽徵處大屯分處助理稅務員，為依據法令從事於公務之人員
    。緣台中縣太平鄉新平村至新光村間大里溪河川公地，乃國有財產局所有委託台
    中縣政府經管之國有土地，因管理欠佳，致該區河川公地遭人竊佔，並經人填土
    整地後，販賣圖利。再於上開土地上建造房屋，因屬違章建築，無法申請接水接
    電，依實施都市計劃以外地區建築管理辦法，除非有房屋稅籍証明、或設籍之戶
    籍資料証明該房屋係於民國（下同）六十二年十二月二十四日之前建造完成，否
    則無法取得合法房屋証明，亦無法申請接用水電。其中己○○於七十九年十二月
    間，明知丙○○所佔用現編門牌台中縣太平鄉○○路○段十二巷二十八之二十七
    號所在之河川公地約五十六坪（假地號番子路段五十一號），係丙○○所竊佔之
    贓物，竟以每坪新台幣（下同）六千元之顯不相當低價格故為買受（故買贓物部
    分，業經本院前審八十四年度上訴字第二七五七號判處有期徒刑六月確定，並已
    於八十五年四月一日執行完畢）。隨即在上開土地建造一棟房屋，為取得該房屋
    係合法建築物之證明，以接用水電，即於八十年一月三十日，向台中縣稅捐稽徵
    處，申請房屋稅籍證明，經承辦員林藹庭依法核發予八十年二月一日稅屯二字第
    四四一二號房屋稅籍證明書，己○○明知該稅籍證明，因無房屋係於六十二年十
    二月二十四日前建造完成之記載，以證明為合法房屋而無法申請接水接電，竟與
    事後接辦林藹庭業務之該分處承辦人甲○○勾結，二人基於共同公務員登載不實
    之犯意，甲○○明知己○○所新建房屋，非於五十八年三月七日建造完成，竟於
    八十一年三、四月間己○○前往台中縣稅捐稽徵處大屯分處要求甲○○在上開稅
    籍證明書上加填建造完成日期時，在屬於其所接辦職務上所掌之林藹庭所制作核
    發之上開稅籍證明書之公文書備註欄內，加填不實之「五十八年三月七日建造完
    成」等內容，再調出附連在上開稅籍証明書，已成該公文書之一部，由己○○於
    七十九年十二月二十日所提出之房屋設籍課稅申明書，交由己○○配合前開業務
    登載不實之內容，授意己○○將申請書內所載興建完成之日期七十八年十月二十
    日，變更成五十八年三月七日，足以生損害於台中縣稅捐稽徵處大屯分處對於房
    屋稅籍管理之正確性。己○○再基於使公務員登載不實之犯意，於八十一年四月
    間持甲○○所登載不實之該稅籍證明書，向台中縣太平鄉公所申請核發上開房屋
    ，係於六十二年十二月二十四日前建造完成之證明書，致該鄉公所不知情之承辦
    人，於八十一年四月二十四日，據以核發八一太鄉建字第三二七一六號證明書，
    足以生損害於台中縣太平鄉公所核發建物完成證明書之正確性。另庚○○於八十
    一年八月間委託己○○辦理其於六十四年間佔有之台中縣太平鄉○○路○段十二
    巷二十八之三十六號房屋（竊佔部分已罹於時效）之接水送電業務，己○○明知
    庚○○所有上開房屋非於六十二年十二月二十四日前所建造，竟提出上開房屋，
    係於「五十六年八月十日」建造完成之不實房屋設籍課稅申明書，向台中縣稅捐
    稽徵處大屯分處，申請稅籍證明書，使斯時因甲○○請產假，而代為處理其業務
    之不知情之林育如，於八十一年九月三日，以稅屯二字第三二二一九號簡便行文
    表，予以核定稅額並編定稅籍編號，己○○明知該簡便行文表無上開房屋係於六
    十二年十二月二十四日前建造完成之記載，復於八十一年九月四日，與甲○○勾
    結，甲○○未經調查且明知庚○○上開房屋非於五十六年八月十日完工，上開稅
    籍紀錄表亦未記載完工日期，為使庚○○能順利接用水電，竟在渠職務上所掌之
    八十一年九月四日稅屯二字第三四○七○號簡便行文表內，虛偽登載上開房屋係
    於五十六年八月十日即建造完成之不實內容，及原9.3.文號三三二一九號文作
    廢字樣並予核發，足生損害台中縣稅捐稽徵處大屯分處關於房屋稅籍管理之正確
    性。己○○再於八十二年六月十四日持甲○○所登載不實之上開簡便行文表，據
    以向台中縣太平鄉公所申請核發上開房屋，係於六十二年十二月二十四日前建完
    成之證明書，經該公所不知情之承辦人員於八十二年六月十五日核發證明書，足
    以生損害於台中縣太平鄉公所核發建物完成證明書之正確性。
二、案經法務部調查局中部地區機動工作組移送台灣台中地方法院檢察署檢察官偵查
    起訴。
    理      由
一、訊之上訴人即被告甲○○（下稱被告甲○○）坦承於右揭時地，在林藹庭所制發
    之稅稽證明書上加註不實之建造完成日期，並在其制發與庚○○之簡便行文表內
    為完工日期之記載，另調出核發證明存卷之房屋稅籍課稅申明書供己○○將興建
    日期為七十八年十月二十日更改為五十八年三月七日等情不諱，惟堅決否認偽造
    文書之故意，辯稱：伊於八十年七月間始接辦上開業務，對於相關法規尚未知熟
    ，不知未經調查不可如此登載，且伊係依前手林藹庭承辦該項業務之同一情況辦
    理該項業務。另申明書中均載明申請事實如有不實，願負法律責任等語，今申請
    人房屋完工日期雖無從查證，但申請人己○○既有願負法律責任之聲明，基於便
    民，始調出卷宗供程某更改，其主觀上並無偽造文書之故意云云。訊之上訴人即
    被告己○○（下稱被告己○○）固坦承於右揭時、地，購買訴外人丙○○土地及
    將其取得之前揭稅籍證明交由甲○○加填完工日期，惟矢口否認有與被告甲○○
    共同變造公文書及行使登載不實公文書犯行，辯稱：渠於七十九年間向丙○○買
    受上揭土地時，其上即原有竹造茅屋存在，渠不知係何時所蓋造，買受後即於七
    十九年八、九月間將舊屋拆除，改建為鐵架房屋，渠曾告丙○○恐嚇而與之結怨
    ，丙○○及其母林鄭玉娥之證言均不足採。另渠只介紹庚○○與申辦水電事務之
    代書相識，並未介入申辦事務，亦無偽造文書等語。惟查被告己○○於七十九年
    間向丙○○購買之上開二八－二七號房屋未取得建造執照，無法接用水電，即由
    己○○於八十年一月三十日申請房屋稅籍證明書，因該稅籍證明書無房屋係六十
    二年十二月二十四日以前興建之記載，而託請甲○○在該稅籍證明書上為此記載
    ，暨庚○○之房屋委託己○○辦理各項手續以便接用水電，己○○乃請託甲○○
    ，由甲○○加註五六年八月十日完工之不實事項而登載於職務所掌之公文書後，
    由己○○持以行使等情，業據被告二人於法務部調查局中部機動組調查時及檢察
    官偵查、原審審理時供認不諱（八十三年度偵字第一一七○八號偵卷第十七頁、
    四十一頁、四十三頁、原審卷第一六○頁、上開偵卷第十頁），核與證人庚○○
    證稱：渠於六十四年間向丙○○購買太平市○○路○段十二巷二八－三六號房屋
    ，無法申請水電，而託請己○○轉託徐姓代書辦理，其與徐代書並不認識，全權
    由己○○辦理等語（法務部調查局中部機動組調查筆錄、本院前審卷八十二頁）
    。證人即代書徐國隆證稱：渠與庚○○不相識，有關廖某申請事件，均由己○○
    出面等語相符（本院前審卷八十一頁）。另證人即台中縣政府工務局承辦河川公
    地管理業務之沈寬堂結證，己○○之二八－二七號附近之土地，除丙○○父親林
    瑞朝使用之假地號第二十五號、面積○‧一○六公頃，第二十九號、面積○‧二
    四六○公頃，第三十七號、面積○‧○四六公頃，第五十一號、面積○‧○五八
    五公頃，有河川公地使用權外，丙○○、己○○、庚○○、蕭碧珠、范玉華等人
    ，則皆無公地使用權（見同上偵查卷第一一八頁）。經檢察官於現場比對地籍圖
    上假地號第二十五號、第二十九號、第三十七號、第五十一號等土地坐落，核與
    己○○所佔用之位置及範圍，亦顯不相符。台中縣政府工務局乙○○會同檢察官
    履勘現場時亦供證：依附卷之七十四年度林務局制作之航照圖上（見偵查卷第一
    六一頁）所示，現地僅有三棟建築物，即今之台中縣太平鄉○○路○段十二巷二
    十八之十九號、第二十八之二十一號、第二十八之二十四號建築物（見同上偵查
    卷第一一八頁）。而丙○○之母林鄭玉娥亦指陳：丙○○於六十五年間，始至現
    場開耕，在七十年間附近除台中縣太平鄉○○路○段十二巷二十八之二十一號，
    即丙○○所居土地上有建築物外，現場無其他建築物，庚○○之建築物係七十四
    年所建，己○○建築物係七十八年許才建造。己○○搬來後，不知用何方法，使
    得附近住戶，皆取得建築物合法証明，而得以申請接水電使用等語（見同上偵查
    卷第一一七頁），丙○○亦證稱，其售與己○○之土地，地上空無一物（本院前
    審卷一二四頁正面），核與乙○○所供述地上建築物之情形相符，是尚難因被告
    己○○曾告訴丙○○恐嚇，即認證人林鄭玉娥、丙○○之證言均不足採。此外復
    有被告二人供承，曾經變造或填載不實之台中縣稅捐稽徵處大屯分處發與庚○○
    、己○○之9.4.程屯二字第三四○七號，2.1.稅屯二字第四四一二號簡便行
    文表、房屋稅籍證明書、房屋設籍課稅申明書（詳調查站卷宗第三頁及附件一）
    及未經變造或虛偽登載之原本附於同卷可佐，證人林育如於調查局訊問時稱：「
    通常我們承辦房屋稅人員均不主動書寫建物何時完工」（見同上偵查卷第二十七
    頁背面）。證人林藹庭亦於調查局訊問時證稱：「一般在房屋稅籍證明書備註欄
    內，均不填寫任何資料」（見同上偵查卷第三十一頁背面），是被告甲○○辯稱
    係依前手林藹庭承辦該項業務之同一情況辦理等語，應係事後卸責之詞，不足採
    信。又查房屋設籍課稅申明書固有申請事項如有不實願負法律責任云云之記載，
    惟此為受理單位印就之例稿，旨在促使申請人據實申報，職司人員仍應依據相關
    法令切實查核，始可核發相關證明文件，被告甲○○供承任公職十餘年，此等公
    務常識豈有不知之理，況被告甲○○供明房屋課稅時應到現場逐戶清查，每年清
    查一次，惟己○○申請部分未到現場清查，且由己○○提出之竹造房屋照片無法
    窺知為程某改建前之舊屋（本院更(一)卷二十八頁、三十頁反面），甲○○於法務
    部調查局中部機動組訊問時，亦供明其經不起己○○再三請求，始將不實事項登
    載於職務上掌管之公文書，是被告甲○○所辯上情，核乃卸責飾詞，不足採信。
    次按被告己○○辯稱，其向丙○○購得上開二八－二七號之舊房屋，原為茅草屋
    ，七十九年間始改建為磚造云云，惟經本院前審勘驗現場，該被告之二八－二七
    號房屋，並無舊地基舊圍牆，亦無古老之茅草屋殘留物，有勘驗筆錄可按（本院
    更(一)卷一三四頁），被告己○○提出之改建房屋照片（同上卷一四○頁）附近並
    無如其提出照片所示之改建前舊房屋（原審卷四十七頁），另張照片所示之拆卸
    之三合板建材亦無法證明被告興建前有舊茅草屋之情，此外本院向國防部函調之
    六十一年十月五日航照圖，與林務局六十七年十二月間拍攝之航照圖經就被告己○○之房屋位置，函請林務局農林航空測量所鑑析結果：六十七年十二月航照基
    本圖紅筆所示之範圍（即己○○自行標示之土地位置）為河床邊坡草地，有開墾
    現象，北方疑似有建物存在，惟因影像模糊，無法鑑析（房屋之結構、材料、高
    度），至於六十一年十月五日國防部航照圖，若對應六十七年十二月航照基本圖
    所示正確位置，應屬河床流水區，有該測量所八十六農測調字第九二二號函足憑
    （本院更(一)卷一三二頁），顯見五十八年三月七日上開二八－二七號房屋舊地並
    無建物甚明。雖本院於八十七年十月卅日履勘現場時，在被告己○○上開二八－
    二七號房屋及屋後遺置有已呈風化狀之建材一批，被告己○○並請求將該批舊建
    材送請台灣省建築師公會鑑定，經該公會鑑定結果亦認依現場材料及照片，可判
    斷舊有建物應為五十六年前後興建，此有該公會八十八年三月卅日台建師鑑字第
    二一六－二號鑑定報告書在卷可稽。惟查本件檢察官於八十三年九月廿二日履勘
    現場時，並未發現現場屋旁有呈風化狀之建材，有該日之履勘現場筆錄在卷可憑
    （見同上偵查卷第一一六頁）。另於原審法院於八十四年一月廿六日勘驗現場時
    ，於勘驗筆錄亦僅載明屋後有一片空地，而無屋旁或屋後有呈風化狀之建材之記
    載（見原審卷第八九頁）。復於八十六年五月卅日本院前審履勘現場時，勘驗經
    過載明「檢視系爭建物四周有無舊建物之痕跡，其結構為何」，勘驗結果則為：
    「系爭建物四周雜草叢生，屋後有一列土堆，但無法看出有舊地基或舊圍牆之痕
    跡」（見本院上更(一)卷第一三四頁），則何以本院於八十七年十月卅日履勘現場
    時會有呈風化狀之建材一批出現已有可疑？另證人劉華連於本院調查時雖證稱被
    告房屋約在五、六年前翻修，翻修前是竹壁、鐵皮頂、塑膠布頂、草頂，會漏水
    ；翻修成磚壁，蓋混合水泥及石綿瓦屋頂，尚留有一小截竹草屋頂（見本院上更
    (二)卷第九六頁），證人辛○○亦證稱己○○之房屋翻修前係覆以甘蔗草屋頂，詳
    細翻修時間其不清楚。就房屋屋頂覆以甘蔗草之時間，大約在四十八年八七水災
    後二年間（見本院上更(二)卷第九十七頁），惟與證人鄭輝於原審調查時證稱：當
    地五十七年開始就有茅草房屋，是用磚頭砌起來的，屋頂是茅草，惟其並未告訴
    己○○說房子何時就有了（見原審卷第七十五頁），及證人謝超於原審調查時證
    稱：被告己○○居住之地前身在八七水災前即有草寮，八七水災沖走了以後再蓋
    成鐵皮的，整個都是鐵皮蓋起來的，其未曾向己○○說過他來住之前就有房屋（
    見原審卷第七六頁），是各該證人就被告己○○之房屋翻修前係竹壁或磚壁、屋
    頂係茅草或鐵皮，所供均有歧異，且與上開航照圖鑑析內容不符，是各該證人之
    證言及台灣省建築師公會之鑑定報告同屬無可採信。
二、按房屋稅籍證明書之製作核發，依台中縣稅捐稽徵處分層負責明細表之規定，係
    屬主辦人員職權範圍，而已製作完戊成之房屋稅籍證明書如有誤寫、誤算或類此
    等顯然錯誤與原載之房屋稅籍紀錄表不合，於未行文當事人前係依校對方式予以
    加註或變更，如已行文，則另以函文追認或補正，有八十八年十一年廿日台中縣
    稅捐稽徵處大屯分處稅屯二字第八八○四○八○七號函在卷可憑，而被告甲○○
    於八十年七月間接辦林藹庭之房屋稅業務等情，業據林藹庭於調查局中部機動工
作組調查時供陳明確，則被告己○○於八十一年三、四月間要求被告甲○○在原
    由林藹庭於八十年二月一日核發之房屋稅籍證明書上加註其他事項，自仍屬被告
    甲○○之業務範圍，被告甲○○擅於上開房屋稅籍證明書內加填不實之完工日期
    ，又授意己○○在已附連於林藹庭所制作之房屋稅籍證明書上，而成為該公文書
    一部之房屋設籍課稅申明書上，變更原載建築物建造完工日期，是渠二人共同公
    務員登載不實罪行已堪認定。又被告己○○嗣再持上開甲○○明知不實事項而登
    載於職務上所掌公文書，向台中縣太平鄉公所，二次申請核發系爭建築物，係於
    六十二年十二月二十四日前，即已建造完成，使不知情之台中縣太平鄉公所之承
    辦公務員，據以核發上開不實內容証明書一節，有該所八一太鄉建字第三二七一
    六號及八二太鄉建字第三六二七二號（發與己○○代收）証明書附卷可証（調查
    站卷附件五前二頁、本院更(一)卷第一三四－一頁），是被告己○○所犯使公務員
    登載不實罪嫌，亦堪予認定。
三、核被告甲○○將於其職掌林藹庭作成之稅籍證明書上加註不實之五十八年三月七
    日建造完成之內容，又將已成為公文書之己○○申明書授意程某加以更改，係犯
    刑法第二百十三條之公務員明知為不實之事項而登載於職務上所掌公文書罪。就
    其核發之三四○七○號公文書填載不實之五十六年八月十日完工之內容，又犯同
    法第二百十三條之公務員明知為不實之事項而登載於職務上所掌公文書罪。被告
    己○○與甲○○共同公務員明知為不實之事項而登載於職務上所掌公文書，復單
    獨持以行使並使公務員登載不實，係犯同法第二百十六條、第二百十三條之行使
    公務員明知為不實之事項而登載於職務上所掌之公文書罪、第二百十四條之使公
    務員登載不實罪。被告甲○○與被告己○○就所犯刑法第二百十三條之罪互有犯
    意之聯絡及行為之分擔，為共同正犯，被告己○○雖非公務員但因與具有公務員
    身分之甲○○有犯意聯絡，依同法第三十一條第一項規定，就該部分應以共犯論
    。被告甲○○登載不實之公文書，並使己○○在已成為公文書之申請書上更改房
    屋完工日期係為達成同一目的之接續行為尚非連續犯。被告己○○公務員明知為
    不實之事項而登載於職務上所掌之公文書之低度行為，為行使之高度行為所吸收
    ，僅論以行使罪。被告甲○○所犯上述二罪，犯意各別，應分論併罰。被告己○○所犯同法第二百十六條、第二百十三條之罪與各該次所犯同法第二百十四條之
    罪均有方法結果之牽連關係，分別從一重之刑法第二百十六條、第二百十三條之
    行使公務員登載不實公文書罪處斷，所犯行使公務員明知為不實事項而登載於職
    務上所掌公文書二罪，犯意個別，應合併處罰。被告甲○○於觸犯公務員登載不
    實罪後，雖知悉己○○之使用目的，但未參與行使行為，不得論以共同行使。原
    審就被告甲○○及己○○偽造文書部分予以論罪科刑，固非無見，惟原判決論被
    告甲○○以圖利罪，論被告己○○為連續行使變造公文書罪，且遽依刑法第五十
    九條酌減其刑，均有未洽，檢察官上訴意旨固非全以此為理由，被告二人上訴意
    旨否認犯罪，雖無理由，惟原判決關於此部分既有上揭可議之處，自屬無可維持
    ，應由本院將被告甲○○部分、被告己○○偽造文書暨定執行刑部分予以撤銷改
    判，爰分別審酌被告二人犯罪之動機、目的、手段、所生危害及犯罪後之態度等
    一切情狀，分別量處如主文所示之刑，並定其等應執行之刑。末查被告甲○○未
    曾受有期徒刑以上刑之宣告，此有原審法院檢察署刑案資料查註紀錄表及本院被
    告全國前案紀錄表各一件在卷可稽，其因經不起被告己○○之再三請求而誤觸法
網，且未有獲得不法利益，經此次偵審程序期間已有五年餘及罪刑宣告，應已知
    所警惕，而無再犯之虞，本院認其所宣告之刑以暫不執行為當，爰併宣告緩刑三
    年，以啟自新。台中縣太平鄉公所八一太鄉建字第三二七一六號證明書壹紙，係
    被告己○○所有，因犯罪所得之物，但無法證明業已滅失，應依法宣告沒收，而
    太平鄉公所核發與庚○○（發與己○○代收，詳本院更(一)卷一三四－一頁）之三
    六二七二號證明書非被告己○○所有，尚與刑法第三十八條第一項第三款之要件
    不符，不得宣告沒收。
四、原審法院檢察署檢察官公訴意旨略以；被告甲○○前開偽造文書行為，另犯貪污
    治罪條例第六條第一項第四款之公務員對於主管之事務圖利罪等語。惟訊之被告
    甲○○矢口否認圖利犯罪，其於法務部調查局中部機動組訊問及檢察官偵查中亦
    稱，係受己○○之再三懇求，出示其前手同事核發之稅籍證明，而因一念之仁，
    沒有留意稅法規定，以致犯罪，從無任何不法所有意圖等語。另共同被告己○○
    於法務部調查局中部機動組訊問時亦稱甲○○是經其一再請託才應允為其與庚○○在房屋稅籍證明書加註完工日期及改發簡便行文表等語，是被告甲○○雖犯前
    開偽造文書罪，便於己○○、庚○○向太平鄉公所申請核發房屋於六十二年十二
    月廿四日前建造之證明，然尚乏確切證據足以認定其有何圖利之犯意，亦無證據
    足資證明被告甲○○圖得若干財物，此外復查無其他確切證據足以證明被告甲○○犯有圖利罪，此部分之犯罪尚屬不能證明，惟檢察官認此部分與前揭論科部分
    有牽連犯裁判上一罪之關係，爰不另為無罪之諭知。
據上論斷，應依刑事訴訟法第三百六十九條第一項前段、第三百六十四條、第二百九
十九條第一項前段，刑法第二十八條、第三十一條第一項、第五十五條後段、第二百
十六條、第二百十三條、第二百十四條、第五十一條第五款、第七十四條第一款、第
三十八條第一項第三款，罰金罰鍰提高標準條例第一條前段，判決如主文。
本案經檢察官丁○○到庭執行職務。
中      華      民      國    八十九      年      一      月    五      日
                                  臺灣高等法院臺中分院刑事第三庭
                                        審判長法  官  方  艤  駐
                                              法  官  吳  信  銘
                                              法  官  王  德  麟
右正本證明與原本無異。
如不服本判決應於收受送達後十日內向本院提出上訴書狀，其未述上訴之理由者並
得於提起上訴後十日內向本院補提理由書（均須按他造當事人之人數附繕本）。
                                              書記官  林  振  甫
中      華      民      國    八十九      年      一      月    六      日
附引法條：
刑法第二百十三條：公務員明知為不實之事項，而登載於職務上所掌之公文書，足以
                  生損害於公眾或他人者，處一年以上七年以下有期徒刑。
刑法第二百十四條：明知為不實之事項，而使公務員登載於職務上所掌之公文書，足
                  以生損害於公眾或他人者，處三年以下有期徒刑、拘役或五百元
                  以下罰金。
刑法第二百十六條：行使第二百十條至第二百十五條之文書者，依偽造、變造文書或
                  登載不實事項或使登載不實事項之規定處斷。
                                                                        Ａ


司法院資訊處製作；財團法人民間司法改革基金會備份。
